臺灣臺南地方法院民事判決
109年度簡上字第183號
上  訴  人  鐘鴻    
訴訟代理人  曾友俞律師
被上訴人    葉志添  

上列當事人間請求侵權行為損害賠償事件，上訴人對於民國109
年5月18日本院109年度南簡字第299號第一審判決提起上訴，本
院於民國109年11月11日言詞辯論終結，判決如下：
    主  文
上訴駁回。
第二審訴訟費用新臺幣4,485元由上訴人負擔。
   事實及理由
一、上訴人主張：
  ㈠本訴部分：兩造均係位於臺南市○○區○○路○段000號果菜市場
    之攤販，上訴人攤位編號5之5，被上訴人攤位編號5之3。民
    國108年8月28日上午7時許，上訴人正將汽車停放在編號5之
    4攤位前準備卸貨時，被上訴人認為上訴人停車位置逾越至
    其編號5之3攤位範圍，與上訴人口角爭執後，向上訴人稱：
    「我看你不爽很久了（台語）」等語，隨即衝至上訴人攤位
    ，騎坐在上訴人身上毆打上訴人，致上訴人受有口腔開放性
    傷口、右側手肘及左側手部擦傷及雙側膝部擦傷等傷害，上
    訴人因此支出醫療費新臺幣（下同）2,000元，上訴人於108
    年9月2日、108年9月11日、108年9月18日、108年9月30日、
    108年10月8日、108年10月30日及108年11月20日前往澄清文
    鳳診所多次就診，身心相當煎熬，受有精神上之損害。爰依
    侵權行為損害賠償之法律關係請求被上訴人賠償醫療費2,00
    0元、精神慰撫金20萬元，並加計法定遲延利息等語。
  ㈡反訴部分：被上訴人於事發後2日始至臺南市立安南醫院開立
    診斷證明書，不足憑為上訴人傷害被上訴人之證明，況被上
    訴人所受傷勢，有可能係其毆打上訴人時自摔撞到鐵架，或
    事後發生其他事故導致，非必然與本件事故有關。又被上訴
    人未提出精神科醫療院所就診之證明，其請求精神上損害賠
    償，並不合理等語，資為抗辯。
二、被上訴人則以：
　㈠本訴部分：上訴人於108年8月28日上午停放車輛在編號5之4
    攤位前，車頭擋住被上訴人在5之3號攤位卸放貨物動線，妨
    礙被上訴人擺攤，被上訴人好言規勸，卻遭上訴人惡言相向
    、辱罵，兩造發生口角，互抓對方衣領致重心不穩跌落地上
    翻滾，被上訴人並無坐在上訴人身上毆打上訴人等語為辯。
　㈡反訴部分：兩造在地面翻滾時，上訴人揮拳攻擊被上訴人，
    並將手指伸入被上訴人口腔內，撕扯被上訴人臉頰及摳動牙
    齒，致被上訴人受有頭部外傷、右側口腔挫傷、左顏面挫擦
    傷、雙手挫擦傷、右膝挫擦傷、左小腿挫擦傷及左足第四趾
    挫擦傷等傷害，警察於事發後2日通知被上訴人前去製作筆
    錄，並表示被上訴人可以去驗傷，故被上訴人於驗傷後至警
    局製作筆錄。爰依侵權行為之法律關係，反訴請求上訴人賠
    償醫療費3,130元、假牙費48,000元、精神慰撫金30萬元，
    及法定遲延利息等語。
三、上訴人於原審聲明請求被上訴人給付20萬2,000元本息；被
    上訴人於原審反訴請求上訴人給付35萬1,130元本息。原審
    就本訴部分判命被上訴人應給付上訴人1萬5,380元，及自起
    訴狀繕本送達翌日即108年12月28日起至清償日止，按年息5
    ％計算之利息，並依職權為假執行之宣告，駁回上訴人其餘
    之訴(即醫療費1,620元、精神慰撫金18萬5,000元部分)；就
    反訴部分判命上訴人應給付被上訴人1萬5,250元，及自反訴
    起訴狀繕本送達翌日即109年1月15日起至清償日止，按年息
    5％計算之利息，並依職權為假執行之宣告，駁回被上訴人其
    餘反訴（即醫療費2,880元、假牙費4萬8,000元及精神慰撫
    金28萬5,000元部分）。上訴人就本訴及反訴敗訴部分提起
    上訴，本訴部分上訴聲明：㈠原判決不利於上訴人部分廢棄
    。㈡上開廢棄部分，被上訴人應給付上訴人18萬6,620元，及
    自起訴狀繕本送達翌日起至清償日止，按年息5％計算之利息
    。反訴部分上訴聲明：被上訴人在第一審之反訴（除確定部
    分外）駁回。被上訴人就本、反訴部分，均答辯聲明：上訴
    駁回。至原審就本訴判命被上訴人給付部分（即醫療費380
    元、精神慰撫金1萬5,000元），及反訴駁回被上訴人請求給
    付部分（即醫療費2,880元、假牙費4萬8,000元及精神慰撫
    金28萬5,000元），被上訴人均未聲明不服而告確定，此部
    分不在本院審理範圍，先予敘明。
四、本件依民事訴訟法第270條之1第1項第3款規定，整理並協議
    兩造不爭執事項如下：(見本院卷第85-87、123-124頁)
  ㈠兩造均在臺南市○○區○○路○段000號果菜市場擺攤，上訴人之
    攤位編號為5之5號、被上訴人之攤位編號為5之3號。上訴人
    於108年8月28日上午7時許，將汽車停放於攤位編號5之4號
    前欲進行卸貨時，兩造因汽車停放是否擋住被上訴人攤位發
    生口角爭執。
  ㈡兩造因上開爭執，互對對方提出刑事傷害告訴，嗣於臺灣臺
    南地方檢察署檢察官偵查中，兩造均具狀撤回告訴，臺灣臺
    南地方法院檢察署檢察官於108年11月29日以108年度偵字第
    16146號為不起訴處分。
  ㈢上訴人於108年8月28日至健仁醫院門診，該院出具診斷證明
    書記載傷勢為「口腔開放性傷口、右側手肘及左手部擦傷、
    雙側膝部擦傷」。
  ㈣被上訴人於108年8月30日19時56分至臺南市立安南醫院急診
    ，該院出具診斷證明書記載傷勢為「頭部外傷、右側口腔挫
    傷、左顏面挫擦傷、雙手挫擦傷、右膝挫擦傷、左小腿挫擦
    傷、左足第四趾挫擦傷」。
  ㈤上訴人專科畢業，以販售童裝為業，月收入約25,000元；被
    上訴人國中畢業，以販售女裝為業，月收入約3至4萬元。
五、本院判斷之理由：
  ㈠本訴部分：
　⒈兩造均在臺南市○○區○○路○段000號果菜市場擺攤，上訴人攤
    位編號5之5號、被上訴人攤位編號5之3號。上訴人於108年8
    月28日上午7時許，將汽車停放於攤位編號5之4號前欲進行
    卸貨時，兩造因汽車停放是否擋住被上訴人攤位發生口角爭
    執之事實，為兩造所不爭執(見不爭執事項㈠)，且據事發時
    在場之證人即臺南市綜合農產品批發市場股長施俊旭於原審
    到庭具結證稱：我與兩造並不相識，我只知道兩造都是賣服
    飾類的商品，上訴人販賣兒童衣物，被上訴人販賣成人衣物
    。去年我巡視管轄範圍時，接到一通電話，講到一半，我聽
    到爭執聲音，電話掛掉後，我看到兩造在地上扭打在一起，
    是誰打誰我不清楚，我當下把被上訴人拉開，我說來市場是
    要做生意賺錢，不要傷了和氣，我沒有細看兩造傷勢，我只
    是說好好擺攤，不要再爭執了等語明確(見原審卷第97-98頁
    )，是兩造於108年8月28日因停車位置發生口角爭執後，繼
    而互相在地上扭打之事實，洵堪認定。
　⒉被上訴人雖否認有騎坐在上訴人身上，致上訴人身體受有傷
    害等情，惟上訴人於事發當日前往健仁醫院門診，經醫師診
    斷受有口腔開放性傷口、右側手肘及左手部擦傷、雙側膝部
    擦傷等傷害乙情，為被上訴人所不爭執（見不爭執事項㈢)，
    且被上訴人亦於原審具狀陳稱：雙方互抓衣領產生重心不穩
    互扭在地等語(見調解卷第59頁)，佐以上訴人受傷部位包含
    四肢擦傷等多處，核與雙方互相在地上扭打所可能造成之傷
    勢相符，復無其他證據證明上訴人於案發當日有遭受其他外
    力傷害之情，依上，足認上訴人主張其所受上開傷勢，係在
    兩造在地上互相扭打時，遭被上訴人傷害所致，應屬可信。
    被上訴人抗辯其未對上訴人有任何傷害行為云云，要無足取
    。
　⒊按因故意或過失，不法侵害他人之權利者，負損害賠償責任
    ；不法侵害他人之身體或健康者，對於被害人因此喪失或減
    少勞動能力，或增加生活上之需要時，應負損害賠償責任；
    不法侵害他人之身體、健康、名譽、自由、信用、隱私、貞
    操，或不法侵害其他人格法益而情節重大者，被害人雖非財
    產上之損害，亦得請求賠償相當之金額。民法第184條第1項
    前段、第193條第1項、第195條第1項前段分別定有明文。上
    訴人於前揭時地遭被上訴人傷害而受上開傷勢之事實，業經
    本院認定如前，被上訴人係屬故意不法侵害上訴人之身體、
    健康，且此故意行為與上訴人受傷之結果間有相當因果關係
    ，至屬明確，上訴人請求被上訴人負侵權行為損害賠償責任
    ，自屬有據。茲就上訴人請求賠償之項目及金額分述如下：
　①醫療費用1,620元：
　　上訴人主張其因上開傷害支出醫療費用1,620元，固據其提
    出健仁醫院診斷證明書暨收據2紙及澄清文鳳診所診斷證明
    書暨收據明細1紙為憑(見調解卷第19、31-35頁)。惟健仁醫
    院108年11月29日拷貝費250元，上訴人並未舉證證明係醫療
    上所必要，此部分請求，難以准許。又澄清文鳳診所診斷證
    明書係記載「急性壓力反應合併焦慮，失眠」，尚無法逕行
    推論係因本件傷害事故所造成，且上訴人所受傷勢為一般外
    傷傷勢，衡諸一般常情經驗判斷，應不致造成上訴人產生精
    神症狀，上訴人支出澄清文鳳診所108年9月2日至108年12月
    18日門診費用1370元，核與被上訴人傷害行為間，難認具有
    相當因果關係。準此，除原審已經判命被上訴人應給付之醫
    藥費380元外，上訴人請求被上訴人再給付醫藥費1,620元，
    則屬無據，不能准許。
　②精神慰撫金18萬5,000元：
　　按慰藉金之賠償，須以人格權遭遇侵害，使精神上受有痛苦
    為必要，其核給之標準固與財產上損害之計算不同，然非不
    可斟酌雙方身分資力與加害程度，及其他各種情形核定相當
    之數額。是精神慰撫金之金額，應以實際加害之情形、被害
    人所受精神上痛苦之程度、賠償權利人之身分、地位、經濟
    能力，並斟酌賠償義務人之故意或過失之可歸責事由、程度
    、資力或經濟狀況綜合判斷之。查上訴人因被上訴人傷害行
    為而受有前開身體之傷害，衡情其身心自受有相當之痛苦，
    是其本於侵權行為之法律關係，請求被上訴人賠償其非財產
    上之損害，洵屬有據。又上訴人專科畢業，以販售童裝為業
    ，月收入約25,000元，名下無財產，財產總額為0元；被上
    訴人國中畢業，以販售女裝為業，月收入約3萬元至4萬元，
    名下無財產，財產總額0元，此為兩造所不爭執(見不爭執事
    項㈤，並有兩造108年度稅務電子閘門財產所得調件明細表等
    在卷可稽(見本院卷第71-78頁)，本院斟酌上情及兩造之身
    分、地位、學歷、經濟能力、被上訴人侵害程度、上訴人所
    受身體及精神上痛苦程度、本件事故發生原因等一切情狀，
    認被上訴人得請求之慰撫金為1萬5,000元，核屬適當。是除
    原審已經判命被上訴人應給付慰撫金1萬5,000元外，上訴人
    請求被上訴人再給付精神慰撫金18萬5,000元，洵非可取。 
     
　㈡反訴部分
　⒈被上訴人主張兩造於108年8月28日因口角爭執互拉衣領致重
    心不穩互扭在地，上訴人並撕裂其衣服，致其受有頭部外傷
    、右側口腔挫傷、左顏面挫擦傷、雙手挫擦傷、右膝挫擦傷
    、左小腿挫擦傷、左足第四趾挫擦傷之傷害等情，業據其提
    出臺南市立安南醫院108年8月30日診斷證明書為證(見原審
    調解卷第77頁)，上訴人則否認之，依民事訴訟法第277條之
    規定，應由被上訴人就上訴人傷害之行為，負擧證之責。
　  經查，兩造於108年8月28日因停車位置發生口角爭執後，繼
    而發生在地上互相扭打之事實，業經本院認定如前，佐以被
    上訴人之傷勢遍及頭部、顏面、口腔、上下肢，核與雙方互
    相在地上扭打所可能造成之傷勢相符，足認被上訴人主張其
    所受上開傷勢，係在兩造在地上互相扭打時，遭上訴人傷害
    所致，應屬可信。上訴人抗辯其未對被上訴人有任何傷害行
    為云云，要無足取。
　⒉上訴人主張被上訴人於事發後2日始就診，被上訴人所受傷勢
    與本件事故無關云云，查，兩造於108年8月28日發生拉扯衝
    突後，依被上訴人所受傷勢觀察，屬外皮擦挫傷，其未即時
    前往醫院就診，並無違反常理之處，自不能以被上訴人未於
    事故當日立即就醫，即認上開傷勢非本件事故所造成。上訴
    人此部分抗辯，自難採信。
　⒊上訴人另主張依證人施俊旭在原審之證詞，不能認定上訴人
    有打被上訴人云云，然證人施俊旭已證稱其當時正在與他人
    通電話中，通話到一半時就聽到爭執聲音，等電話掛斷後就
    看到兩造扭打在一起等語明確(見原審卷第97-98頁)，足見
    事發當日事出突然，場面混亂，是證人對於兩造每個出手動
    作、毆打部位等細節部分雖不能為完整陳述，但此非謂證人
    之證言全無可採，證人既已就兩造在地上扭打之主要事實為
    詳實之陳述，且證人與兩造間無特殊親誼嫌怨，並於供前具
    結擔保，衡情應無甘冒刑事偽證處罰而故為虛偽證詞之必要
    ，其前開證述，應堪採信。
　⒌按因故意或過失，不法侵害他人之權利者，負損害賠償責任
    。不法侵害他人之身體或健康者，對於被害人因此喪失或減
    少勞動能力或增加生活上之需要時，應負損害賠償責任。不
    法侵害他人之身體、健康、名譽、自由、信用、隱私、貞操
    ，或不法侵害其他人格法益而情節重大者，被害人雖非財產
    上之損害，亦得請求賠償相當之金額。民法第184條第1項前
    段、第193條第1項及第195條第1項前段分別定有明文。上訴
    人故意不法侵害被上訴人之身體、健康權利，被上訴人本於
    侵權行為之規定，請求上訴人負損害賠償責任，於法有據。
    茲就被上訴人請求賠償之金額，本院審酌如下：
　①被上訴人主張因本件傷害支出醫療費250元乙節，業據其提出
    臺南市立安南醫院108年8月30日急診收據為證(見調解卷第9
    1頁)。被上訴人所受傷勢係上訴人傷害行為所致，業經本院
    詳述如前，則此部分醫藥費用250元，核屬治療上所必要，
    且係因上訴人之傷害行為而增加之必要支出，應予准許。
　②按不法侵害他人之身體、健康，被害人雖非財產上之損害，
    亦得請求賠償相當之金額，此觀民法第195條第1項前段規定
    甚明。而一般人身體受到傷害，均會產生精神上之痛苦，何
    況尚須持續就醫及其後的身體調養，是被上訴人既遭上訴人
    不法傷害行為致身體受傷，其自得依民法第195條第1項規定
    請求上訴人賠償非財產上之損害（即精神慰撫金），上訴人
    抗辯被上訴人未提出精神上受有損害之證明，不能對其為精
    神慰撫金損害求償云云，容有誤會，並無可採。又非財產上
    損害賠償，其核給之標準固與財產上損害之計算不同，然非
    不可斟酌雙方身分資力與加害程度，及其他各種情形核定相
    當之數額，是其金額是否相當，自應依實際加害情形與被害
    人所受之痛苦及雙方之身分、地位、經濟狀況等情形決定之
    。爰審酌上訴人專科畢業，以販售童裝為業，月收入約25,0
    00元；被上訴人國中畢業，以販售女裝為業，月收入約3至4
    萬元，此為兩造陳明在卷(見不爭執事項㈤)，以及兩造稅務
    電子閘門財產所得調件明細表所示之所得、財產狀況(見本
    院卷第71-78頁)，併考量本件案發情節係因兩造對於上訴人
    停放汽車是否擋住被上訴人攤位所致、被上訴人所受傷勢及
    精神上痛苦程度等一切情狀，認被上訴人請求非財產上損害
    賠償以1萬5,000元為適當。
　③綜上，被上訴人得請求上訴人賠償醫療費250元及精神慰撫金
    1萬5,000元，合計為1萬5,250元。
　㈢末按給付無確定期限者，債務人於債權人得請求給付時，經
    其催告而未為給付，自受催告時起，負遲延責任；其經債權
    人起訴而送達訴狀，或依督促程序送達支付命令，或為其他
    相類之行為者，與催告有同一之效力；遲延之債務，以支付
    金錢為標的者，債權人得請求依法定利率計算之遲延利息；
    應付利息之債務，其利率未經約定，亦無法律可據者，週年
    利率為5％，民法第229條第2項、第233條第1項前段、第203
    條分別有明文規定。查本件起訴狀繕本係於108年12月27日
    送達予被上訴人；反訴起訴狀繕本係於109年1月14日送達予
    上訴人，此有送達證書在卷可稽（見調解卷第51、103頁）
    ，是兩造各自就上開得請求之金額，併請求自起訴狀繕本送
    達翌日即108年12月28日(本訴部分)、109年1月15日(反訴部
    分)起至清償日止，按週年利率5％計算之利息，即屬有據，
    亦應准許。
六、綜上所述，上訴人依侵權行為損害賠償之法律關係，請求被
    上訴人給付1萬5,380元及自108年12月28日起至清償日止，
    按年息百分之5計算之利息，為有理由，應予准許，逾此範
    圍之請求，則無理由，應予駁回。被上訴人依侵權行為損害
    賠償之法律關係，反訴請求上訴人給付1萬5,250元，及自10
    9年1月15日起至清償日止，按年息百分之5計算之利息，核
    屬有據，應予准許，逾此範圍之請求，則屬無據，不能准許
    。原審就本訴駁回部分及反訴准許部分，為上訴人敗訴之判
    決，並分別為准、免假執行之宣告，均核無不合。上訴意旨
    指摘原判決此部分不當，求予廢棄改判，為無理由，應駁回
    其上訴。
七、本件因事證已臻明確，兩造其餘攻擊、防禦方法及所為之證
    據，經審酌後認與判決之結果不生若何影響，無庸再逐一予
    以論列，合併敘明。
八、末按法院為終局判決時，應依職權為訴訟費用之裁判；訴訟
    費用，由敗訴之當事人負擔，民事訴訟法第87條第1項及第7
    8條分別定有明文，本件上訴人上訴為無理由，第二審訴訟
    費用即裁判費4,485元(計算式：本訴第二審裁判費2,985元＋
    反訴第二審裁判費1,500元＝4,485元)，應由上訴人負擔，爰
    判決如主文第2項所示。
九、據上論結，本件上訴為無理由，判決如主文。 
中　　華　　民　　國　　109 　年　　12　　月　　2　　日
                  民事第五庭    審判長法  官　劉秀君
　　　　　　　　　                    法  官  張家瑛
　　　　　　　　　                    法  官  張桂美
以上正本係照原本作成。　　　　　　　　　
本判決不得上訴。
中　　華　　民　　國　　109 　年　　12　　月　　3 　　日
                                      書記官  蘇冠杰